臺灣基隆地方法院民事判決　　　　　　　 95年度訴字第281號
原　　　告　乙○○
訴訟代理人　陳家慶 律師
被　　　告　甲○○
當事人間請求損害賠償事件，經刑事庭移送前來，本院於民國
96年4月18日言詞辯論終結，判決如下：
    主    文
被告給付原告新臺幣參萬陸仟零陸拾元，及自民國九十五年六月
八日起至清償日止按年息百分之五計算之利息。
原告其餘之訴駁回。
訴訟費用由被告負擔百分之二，餘由原告負擔。
本判決命被告給付部分，於原告以新臺幣壹萬參仟元供擔保後，
得為假執行。但被告如以新臺幣肆萬壹仟零陸拾元預供擔保，得
各免為假執行。
原告其餘假執行之聲請駁回。
    事實及理由
壹、原告方面：
一、原告主張被告於95年1月10日上午8時30分許，駕駛車牌號碼
    為２７９—ＬＹ之營業小客車，由基隆往台北方向行駛，行
    經國道3號基隆隧道前，竟於高速公路上違規迴轉，適原告
    駕駛車牌號碼為ＺＺ—５０７９號自用小客車由南向北行經
    該處，因閃避不及追撞被告所駕駛上揭營業小客車，原告因
    此受有胸腹部鈍挫傷、頸部及雙膝挫傷、頭部外傷等傷害，
    被告所為過失傷害犯行，業據本院刑事庭判決有罪確定。因
    此堪認被告對其構成過失侵權行為。為此提出本訴請求被告
    賠償原告各項損害。
二、茲將請求之賠償羅列如次：
（一）醫療費用新台幣（下同）38,114元：
  １、原告因上開傷害雖先送往基隆長庚醫院治療，但因原告家
      住宜蘭羅東，且為照顧家中極重度多重智能障礙幼子，因
      此轉院至羅東博愛醫院急診，因此支出急診費300元，又
      自95年1月11日起至同年1月23日，共計住院14日，診療醫
      藥費共計支付24,362元。原告因本件車禍導致憂鬱症病情
      惡化，一併於95年1月14日起至同年1月23日在羅東博愛醫
      院治療。95年9月23日起至95年10月9日止，因中樞神經失
      調，再次住院支出醫療費用9,292元，原告於95年1月23日
      起至95年10月21日期間，因車禍外傷接受外科門診追蹤治
      療，支出760元，精神科門診治療支出醫療費3,400元，以
      上合計醫療費共支出38,114元（300＋24,362＋9,292＋
      760 ＋3,400＝38,114）。
（二）原告於上開住院期間由女傭看護，每日看護費以1,000元
      計算，合計支出14,000元。
（三）車資19,500元：原告為單親母親，有一子游智仰罹患重度
      智障及重度自閉症，因此原告住院期間，原告之子隨同原
      告住於醫院，但因原告之子無法習慣於醫院此陌生環境沐
      浴，因此需往返醫院與住家間，有時為了拿取衣物，原告
      因受傷無法開車或接送，因此需聘用計程車代步，出院後
      原告因受傷未瘉無法騎乘機車，亦聘用計程車代步，因此
      共計支出計程車費19,500元。
（四）減少勞動能力之損失992,777元：
      原告原本自行從事美髮工作，每月收入約有50,000元，因
      本次車禍住院，住院期間無法工作，於出院後因憂鬱症加
      重，導致歇業在家，惟本件車禍造成精神上傷害確實存在
      ，依目前情況，可以認定係屬於「精神遺存顯著障礙，終
      身只能從事輕便工作，屬於勞工保險殘障給付標準表第七
      等級之殘廢，相對於第一等級殘廢給付標準為1,200日者
      ，第七級之殘廢給付標準為440日，二者之比例為440比
      1200，為37﹪，又原告無法提出年度申報稅籍資料，為此
      請求依據基本工資每月15,840元計算，每年薪資為
      190,080元，原告得工作至60 歲為止，若採取霍夫曼方式
      ，共為2,683,182元，又原告喪失勞動能力部分為37﹪，
      故原告此部分可請求之金額為992,777元
（五）精神上損害賠償600,000元：原告因被告之過失，身體受
      有傷害，造成原告生活秩序大亂，迄今行動不便，被告又
      毫無誠意解決，原告精神上受有鉅大痛苦，為此請求被告
      賠償600,000元。
（六）以上各項賠償金額合計為1,664,391元。
三、基於前述，聲明：
（一）被告應給付原告1,664,391元，及自起訴狀繕本送達翌日
      起至清償日止，按年息百分之五計算之利息。
（二）願供擔保，請准宣告假執行。
貳、被告方面：
一、被告固不否認與原告發生車禍，且其因過失傷害行為經本院
    刑事庭判決有罪確定。惟辯稱：
（一）本件乃獨立之民事訴訟，因此其裁判應不受刑事判決認定
      之拘束。
（二）原告應有未注意車前狀況及未保持安全距離之過失，因此
      其對本件侵權行為，與有過失。
（三）原告請求醫藥費部分：
  １、原告僅受有挫傷及外傷，顯無住院12 日之必要。
  ２、原告購買大八寶散3次合計24,000元，顯無必要，被告不
      應賠償。
  ４、原告請求之醫藥費中，原告於羅東博愛醫院，95年1月11
      日起至95年1月23日止病房費用18,896元、11,976元、精
      神治療費7,215元、10,085元均無必要，被告不應賠償。
  ５、原告並未舉證有需聘請看護之必要，因其請求之看護費並
      無依據。
（四）原告請求車資部分：
      被告需賠償之車資應僅限於原告受傷送醫時，原告其他車
      資之請求，並無依據。
（五）原告請求減少勞動能力部分：
      原告根本無法證明其有每月50,000元之收入，且高達6個
      月不能工作。
（六）原告請求精神損害賠償部分：
      被告為勞工階級，以駕駛計程車維生，又無恆產，為低收
      入戶，因此原告請求被告賠償金額顯然過高。
（七）被告已先行賠償原告5,000元，應扣除。
二、基於前述，聲明：
（一）駁回原告之訴。
（二）如受不利益判決，願供擔保請准宣告免為假執行。
參、得心證之理由：
一、原告主張被告於95年1月10日上午8時30分許，在國道3號道
    路基隆隧道前，因被告有違規迴轉之過失，致與原告所駕駛
    之汽車發生碰撞，原告因此受有胸腹部挫傷、頸部及雙膝挫
    傷等傷害，是以主張被告對其有過失侵權行為；被告固對發
    生車禍之事實不爭執，但否認其有過失。經查，系爭車禍發
    生原因乃因被告違規迴轉所致，業據台灣省基宜區車輛行車
    事故鑑定委員會鑑定在案，有該鑑定意見書在卷可參，並被
    告過失傷害行為亦據本院刑事庭判決有罪確定，有本院95年
    度交簡上字第28號刑事判決附卷可參，因此被告否認其無過
    失顯不可採，原告主張其應付過失侵權行為之責乃屬可信。
二、按因故意或過失不法侵害他人權利者，負損害賠償責任；又
    不法侵害他人之身體或健康者對於被害人因此喪失或減少勞
    動能力，或增加生活之需要時，應負損害賠償責任；再不法
    侵害他人之身體、健康，被害人雖非財產上之損害，亦得請
    求賠償相當之金額；又受僱人因執行職務，不法侵害他人之
    權利者，由僱用人與行為人連帶負損害賠償責任，民法第
    184條第1項前段、第193條第1項、第195條第1項及第188條
    第1項前段分別定有明文。又不法侵害他人之身體或健康者
    ，對於被害人因此喪失或減少勞動能力或增加生活上之需要
    時，應負賠償責任，自應包括因勞動能力之喪失或減少，而
    喪失將來一部或全部之收入，及將來維持傷害後身體及健康
    之必需支出在內（最高法院22年上字第353號判例意旨參照
    ）。茲就原告請求之各項賠償金額是否有據分述如下：
（一）醫療費用部分：
  １、95年1月10日羅東博愛醫院診療費300元：
      原告於車禍95年1月10日當天離開基隆長庚醫院後，因家
      住羅東因此轉往住家附近羅東博愛醫院再度就診檢查，此
      支出診療費用300元確屬必要，被告應賠償之。
  ２、95年1月11日起至同年1月23日期間住院之醫療費24,362元
      ：
      原告發生本件車禍事故時，先前往基隆長庚醫院治療，依
      據病歷記載頭部、胸部、左膝及頸部有疼痛情況，並無明
      顯破皮流血情形，若觀察後無惡化，似無住院必要，此有
      該院96年2月9日（96）長庚院基字第0138號函在卷可參。
      而原告當日轉往羅東博愛醫院就診，經該院照攝Ｘ光檢查
      未發現有骨折、氣胸或其他嚴重傷害，但患者因有精神科
      疾病，予住院治療並照會精神科，此有該院96年2月2日所
      發（96）羅博醫字第2007020009號函附件醫師說明表可徵
      ，因此本院綜合上述2家醫院回函足信，原告並無住院之
      必要，但因原告患有精神疾病方予以住院，而原告於羅東
      博愛醫院之精神科主治醫師則於上揭回函所附之醫師說明
      表記載，其無法證實原告之精神疾病與95年1月10日之車
      禍有關等語。是以本院認原告95年1月10日起至95年1月23
      日期間之住院，均係為治療原告之精神疾病，而該疾病無
      法證實與本件車禍相關，是以此部分支出顯與系爭車禍無
      關，原告請求被告賠償顯無理由，應予駁回。
  ３、95年9月23日起至95年10月9日止住院醫療費9,292元：
      原告並未舉證此部分之醫療支出與系爭車禍相關，其主張
      被告應予賠償顯無依據，應予駁回。
  ４、95年1月26日門診醫療費260元、95年2月28日門診醫療費
      240元、95年5月25日門診醫療費260元，合計760元：
      原告主張其於上揭3日均前往羅東博愛醫院門診追蹤車禍
      傷，業據其提出收據3紙為據，且與上揭羅東博愛醫院回
      函所載相符，原告此部分支出顯與系爭車禍相關，被告應
      予賠償。
  ５、精神科治療費3,400元：
      原告並未舉證此部分所支出之醫療費用，與本件車禍相關
      ，其主張被告賠償顯無依據，應予駁回。
  ６、據此，被告應賠償原告醫療費用1,060元（300＋760＝
      1,060）。
（二）看護費用14,000元：
      依據前述，本院認原告並無因車禍所受外傷有住院必要，
      因此其亦無聘請看護照料之必要，其請求被告賠償看護費
      14,000元，並無依據，應予駁回。
（三）交通費19,500元：
      原告主張其支出交通費係因住院所產生，而原告並無因車
      禍所受外傷有住院必要，因此其住院衍生之交通費用，亦
      難認與系爭車禍相關，其請求被告賠償仍屬無據，仍予駁
      回。
（四）喪失勞動能力992,777元部分：
      原告主張奇因罹患精神疾病因此喪失部分勞動能力，惟因
      本院依據上述證據已認定原告罹患精神疾病與本件車禍並
      無關連，是以原告如有因此減少勞動能力亦與被告無關，
      原告請求被告賠償此部分損失並無理由，應予駁回。
（五）慰撫金部分：
      原告確實有因被告之過失行為身體受有傷害，依據前揭法
      條規定及判例要旨，其請求被告賠償精神上損害給付慰撫
      金，於法有據，應予准許。本院經審酌原告自稱從事美容
      美髮之工作，原本患有精神疾病因此精神狀況較為脆弱，
      被告係從事計程車司機之行業等兩造身分，及原告所受傷
      害僅為挫傷紅腫等情狀，尚屬輕微，認被告賠償原告之慰
      撫金以40,000元為適當。
（六）被告主張已先賠償原告5,000元，應予扣除，業據被告提
      出原告簽收之收據1紙為證，並未經原告否認，因此堪信
      被告主張已先賠償原告5,000元應為真實，故應扣除。
（七）綜上所述，原告於請求被告賠償36,060元（300＋760＋
      00000－0000＝36060）部分為有理由，，及自起訴狀繕本
      送達翌日即95年6月7日起至清償日止，按年息百分之五計
      算之利息，為有理由，應予准許。逾此範圍之主張，尚乏
      依據而如前所述，自應予以駁回。
三、兩造均陳明願供擔保，聲請宣告或免為假執行，經核原告勝
    訴部分，合於法律規定，爰分別酌定相當之擔保金額宣告之
    。至原告其餘假執行之聲請，因該部分訴之駁回而失所依附
    ，自不予准許。
四、本件事證已臻明確，兩造其餘主張陳述及所提之證據，均毋
    庸再予審酌，附此敘明。
據上論結，本件原告之訴，為一部有理由，一部無理由，依民事
訴訟法第385條第1項前段、第79條、第390條第1項、第392條，
判決如主文。
中　　華　　民　　國　　96　　年　　4　　月　　24   　日
                  臺灣基隆地方法院民事庭
                      法      官  王翠芬
以上正本係照原本作成。
對於本件判決如有不服，應於收受送達後20日內向本院提出上訴
書狀，敘述上訴之理由，上訴於臺灣高等法院，並按他造當事人
之人數附具繕本。
中　　華　　民　　國　　96　　年　　4　　月　　24   　日
                      法院書記官  陳錦進
